---
title: "Atividade Prática 5"
author: 
- Autor "Bruno Marcelino"
- Autor "Gabriela Lamas"
- Autor "David Aleksander"
- Autor "Daniel Rocha"
- Autor "Felipe Robadel"

date: "10/03/2021"
output:
  html_document: default
---

# Introdução e Tratamento dos Dados

Usaremos o conjunto de pacotes `"tidyverse"` para realizar algumas operações, sobretudo utilizando recursos gráficos. 

```{r, message = FALSE}
##### ----- Importando Pacotes ------ #####

library("tidyverse")
library("tidyquant")
library("Quandl")
library("timetk")
library("devtools")
library("readxl")
library("AER")
library("fBasics")
library("readr")
```

<br />

# Importação e Construção da Base de Dados: 

<br />

```{r, message = FALSE}
##### ------ Importando Dados ------ #####

dados <- read_csv("D:/Dropbox/UFMG/Programação/R/Métodos/Ativ Prát 5/MarketingProduto.csv")

dados <- dados %>% na.omit()

# RESPONSE = clicou ou não no anúncio
# GENDER = sexo do usuário
# ACTIVITY = interações passadas com a página
# AGE = idade do usuário
# AGE2 = idade do usuário ao quadrado

```
<br />

#### QUESTÃO 1:

<br />

```{r}
# Estipulando modelo de regressão LOGIT: 

logit <- glm(RESPONSE ~ GENDER + ACTIVITY + AGE + AGE2,
             data = dados,
             family = binomial(link = "logit"))

summary(logit)
```

<br />

#### QUESTÃO 2:

<br />

```{r}
multiplicador_1 <- exp(summary(logit)$coefficients[2])-1
print(multiplicador_1)
```

A mudança no gênero de uma pessoa multiplica a razão de chances por aproximadamente 160% tendo em vista a natureza da função logística (razão de chances = exp(beta * x))

<br />

#### QUESTÃO 3:

<br />

```{r}
multiplicador_2 <- exp(summary(logit)$coefficients[3])-1
print(multiplicador_2)
```

O fato de a pessoa ter tido uma interação passada com a comunidade multiplica a razão de chances por aproximadamente 149% tendo em vista a natureza da função logística (razão de chances = exp(beta * x))

<br />

#### QUESTÃO 4:

<br />

A partir da função de distribuição logística, temos que P(Y=1) = exp(alfa + beta1 * x1...)/(1 + exp(alfa + beta1 * x1...)). Logo, a probabilidade da variável dependente assumir o valor 1 (ocorrer o evento desejado), mantendo tudo mais constante, é de: 

```{r}
prob1 <- exp(summary(logit)$coefficients[1] + 20*summary(logit)$coefficients[4] + 1*summary(logit)$coefficients[3])
prob1 <- prob1/(1+prob1)
print(prob1)
```

<br />

#### QUESTÃO 5:

<br />

Similarmente ao raciocínio abordado na questão anterior: 

```{r}
prob2 <- exp(summary(logit)$coefficients[1] + (40*summary(logit)$coefficients[4]) + (0*summary(logit)$coefficients[3]))
prob2 <- prob2/(1+prob2)
print(prob2)
```

<br />

#### QUESTÃO 6:

<br />

Para maximizar a probabilidade dada a idade da pessoa, utilizaremos uma regressão logística que utiliza uma nova forma funcional mantendo tudo constante, analisaremos AGE e AGE^2, que representaria uma função de segundo grau (ax^2 + bx + c). Para maximizá-la, basta encontrar o x do seu vértice, dado por -b/2a. Maximizando a função, temos que ao isolar a probabilidade, maximizaremos o termo exponencial e assim teremos o valor que apresenta a maior probabilidade. 

<br />

Função: y = AGE^2 + AGE + alfa

```{r}
vertice <- -summary(logit)$coefficients[4]/(2*summary(logit)$coefficients[5])
print(vertice)
```

Logo, a idade de 51 anos maximiza a prob de o indivíduo responder ao anúncio

