---
title: "Atividade Prática 4"
author: 
- Autor "Bruno Marcelino"
- Autor "Gabriela Lamas"
- Autor "David Aleksander"
- Autor "Daniel Rocha"
- Autor "Felipe Robadel"

date: "12/02/2021"
output:
  html_document: default
---

# Introdução e Tratamento dos Dados

Usaremos o conjunto de pacotes `"tidyverse"` para realizar algumas operações, sobretudo utilizando recursos gráficos. 

```{r, message = FALSE}
##### ----- Importando Pacotes ------ #####

library("tidyverse")
library("tidyquant")
library("Quandl")
library("timetk")
library("devtools")
library("readxl")
library("AER")
library("fBasics")
```

<br />

# Importação e Construção da Base de Dados: 

<br />

```{r, message = FALSE}
##### ------ Importando Dados ------ #####

# Cotações
ativos <- c("VALE3.SA", "^BVSP") # Localizar e Substituir o nome do ativo por outros
inicio <- as.Date("2010-01-04")
fim <- as.Date("2020-12-30")

cotacao <- ativos %>% 
    tq_get(get = "stock.prices", from = inicio, to = fim) %>% 
    mutate(adjusted = na.locf(adjusted))

# Retornos
df_retornos <- cotacao %>% 
    group_by(symbol) %>% 
    select(date, adjusted) %>% 
    tq_transmute(select = adjusted,
                 mutate_fun = periodReturn,
                 period = "daily",
                 type = "arithmetic",
                 col_rename = "retorno") %>% 
    spread(key = symbol, value = retorno)

##### ------ Importando a taxa SELIC da API do BACEN (de 2010 até hoje) ------ #####

Quandl.api_key('TC1ow5j6G7s4SFHTzgDz') # Acrescentando a chave da API - Comando necessário pra acessar o Quandl
selic_diaria <-  as.data.frame(Quandl("BCB/11", type = "xts")/100) # Importando a serie do selic do Bacen
df_selic <- selic_diaria %>% 
    rownames_to_column() %>% 
    tibble() %>% 
    rename("date" = rowname, "selic" = V1) %>% 
    mutate(selic = na.locf(selic))

df_selic$date <- as.Date(df_selic$date)

# acréscimo na base de dados
df_retornos <- df_retornos %>% left_join(df_selic, by = "date")
```

<br />

# Estipulando modelos de regressão: 

<br />

```{r}
##### ------ Montando regressão do CAPM ------ #####

df_capm <- df_retornos %>% 
    transmute("date" = date,
              "Rp-Rf" = VALE3.SA - selic,
              "Rm-Rf" = `^BVSP` - selic)

capm1 <- lm(df_capm$`Rp-Rf` ~ df_capm$`Rm-Rf`)
summary(capm1)

##### ------ Montando regressão de Fama-French ------ #####

MKT_Factor <- read_excel("D:/Dropbox/UFMG/Programação/R/Métodos/Ativ Prát 3/Market_Factor.xls")
HML_Factor <- read_excel("D:/Dropbox/UFMG/Programação/R/Métodos/Ativ Prát 3/HML_Factor.xls")
SMB_Factor <- read_excel("D:/Dropbox/UFMG/Programação/R/Métodos/Ativ Prát 3/SMB_Factor.xls")

MKT <- MKT_Factor %>% select(date, Rm_minus_Rf) %>% rename("MKT" = Rm_minus_Rf)
MKT$date <- as.Date(MKT$date)

HML <- HML_Factor %>% select(date, HML)
HML$date <- as.Date(HML$date)

SMB <- SMB_Factor %>% select(date, SMB)
SMB$date <- as.Date(SMB$date)

fatores <- df_capm %>% 
    left_join(HML, by = "date") %>% 
    left_join(SMB, by = "date") %>% 
    left_join(MKT, by = "date") %>% 
    select(-`Rm-Rf`)

ffrench1 <- lm(`Rp-Rf` ~ MKT + HML + SMB, data = fatores)
summary(ffrench1)
```
<br />

#### QUESTÃO 1:

<br />

```{r}
# A) Teste de normalidade dos resíduos de Jarque-Bera

jarqueberaTest(residuals(capm1))
jarqueberaTest(residuals(ffrench1))

# tanto para o modelo de Fama-French quanto para o CAPM, o teste rejeita a hipótese nula de que os resíduos seguem uma distribuição normal.

# B) Medidas de Influência das observações

outliers_capm <- influence.measures(capm1)
outliers_ffrench <- influence.measures(ffrench1)

# Gráficos de identificação dos outliers

par(mfrow=c(2,3))
plot(ffrench1, which=1:6)

# para o modelo de Fama-French, o principal gráfico (influência em relação a resíduos padronizados) indica que não há outliers tão influentes sobre o modelo, o que pode caracterizar sua robustez (pois envolve mais variáveis)

par(mfrow=c(2,3))
plot(capm1, which=1:6)

# para o modelo CAPM, houveram diversos resíduos que ultrapassaram o limite padrão estabelecido para a influência, interferindo no ajuste do modelo.

# C) Testes de heterocedasticidade de Breusch-Pagan

bptest(capm1)

# o modelo CAPM aceita a hipótese nula do teste de Breusch-Pagan, o que o caracteriza como homocedástico

bptest(ffrench1)

# o modelo de Fama-French rejeita a hipótese nula, portanto há indícios de heterocedasticidade

# D) Testes de Correlação Serial

# Teste de Durbin-Watson

dwtest(capm1)
dwtest(ffrench1)

# O teste de Durbin-Watson em ambos os modelos indica que há correlação serial, por rejeitarem a hipótese nula.

# Teste de Breusch-Godfrey

bgtest(capm1)

# O teste de Breusch-Godfrey indica que há correlação serial no modelo CAPM, rejeitando a hipótese nula. 

bgtest(ffrench1)

# Já o teste de Breusch-Godfrey indica, por pouco, que não haveria correlação serial no modelo Fama-French, aceitando a hipótese nula.
```

<br />

#### QUESTÃO 2:

<br />

```{r}
# Gerando CAPM e Fama-French sem outliers

outliers_capm <- which(apply(influence.measures(capm1)$is.inf, 1, any))
outliers_ffrench <- which(apply(influence.measures(ffrench1)$is.inf, 1, any))

capm2 <- lm(`Rp-Rf` ~ `Rm-Rf`, data = df_capm[-outliers_capm, ])
summary(capm2)

ffrench2 <- lm(`Rp-Rf` ~ MKT + HML + SMB, data = fatores[-outliers_ffrench, ])
summary(ffrench2)

# A) Teste de normalidade dos resíduos de Jarque-Bera

jarqueberaTest(residuals(capm2))
jarqueberaTest(residuals(ffrench2))

# Os dois testes indicam que os resíduos de ambos os modelos sem outliers seguem uma distribuição normal, consertando o problema anterior.

# B) Medidas de Influência das observações

# Gráficos de identificação dos outliers

par(mfrow=c(2,3))
plot(capm2, which=1:6)

par(mfrow=c(2,3))
plot(ffrench2, which=1:6)

# ainda que tenhamos retirado os outliers obtidos com a função influence.measures, os dois modelos apresentaram no mínimo três dados que apresentaram distância de Cook mais alta que os demais. O restante dos gráficos relata o mesmo. 

# C) Testes de heterocedasticidade de Breusch-Pagan

bptest(capm2)
bptest(ffrench2)

# Os dois testes indicam a ausência do problema da heterocedasticidade nos dois modelos, o que é um grande benefício para o ajuste da regressão de maneira próxima da realidade.

# D) Testes de Correlação Serial

# Teste de Durbin-Watson

dwtest(capm2)
dwtest(ffrench2)

# Entretanto, o modelo der Durbin-Watson indica que há altíssima correlação serial nos modelos, sobretudo no CAPM (95% de aceitação da hipótese nula). Ainda que seja um problema, era um problema a se esperar dado que se tratam de dados de séries temporais, e o retorno passado tem grande influência no retorno futuro. 

# Teste de Breusch-Godfrey

bgtest(capm2)
bgtest(ffrench2) 

# Já no teste de Breusch-Godfrey, os modelos apresentaram ausência de correlação serial após a retirada dos outliers, tendo em vista que não rejeitaram a hipótese nula. No caso do CAPM foi por pouco, mas para o Fama-French houveram mudanças significativas no ajuste do que fizeram o teste apresentar p-valor de 95%)

```

<br />

#### QUESTÃO 3:

<br />

```{r}
### Correção da heterocedasticidade -> erros-padrão de White ### 
 
# sem correção
summary(capm2)
summary(ffrench2)

# com correção 
coeftest(capm2, vcov. = vcovHAC)
coeftest(ffrench2, vcov. = vcovHAC)

# Nesse teste de erros-padrão de White, é gerado um modelo que atribui menores pesos a informações discrepantes. Sendo assim, são corrigidos os valores dos coeficientes e os seus erros-padrão, tornando-o mais robusto (ou seja, menos sensível à presença de outliers).

### Correção da normalidade dos resíduos -> dummy que equivale a 1 se a observação for identificada como um outlier ###

df_capm <- df_capm %>% 
    mutate("position" = seq(1:length(date))) %>% 
    mutate("D1" = ifelse(position %in% outliers_capm, 1, 0))

fatores <- fatores %>% 
    mutate("position" = seq(1:length(date))) %>% 
    mutate("D2" = ifelse(position %in% outliers_capm, 1, 0))

# Análise da regressão com dummy que só vale para os outliers

capm3 <- lm(`Rp-Rf` ~ `Rm-Rf` + D1, data = df_capm)
summary(capm3) 

ffrench3 <- lm(`Rp-Rf` ~ MKT + HML + SMB + D2, data = fatores)
summary(ffrench3)

# Concluimos que os outliers não estão contidos nos padrões gerais da amostra, pois a variável dummy é significativa. Isso significa que sua presença não contribui para as especificações do modelo, estando muito fora dos padrões gerais da amostra (podendo ser incluída como outra variável e assim melhorando o ajuste do modelo por ser significativa)

### Correção da correlação serial

# Segundo os testes realizados em modelos que retiraram os outliers, pudemos concluir que a correlação serial já foi corrigida. Entretanto, a função "coeftest" gera um modelo corrigido para esse problema com o parâmetro (vcov. = vcovHAC)
```

<br />

#### QUESTÃO 3:

<br />

O modelo Fama-French se mostrou melhor que o CAPM no sentido de incluir a mesmas variável (prêmio de risco do mercado) em junção com outras que se demonstraram também significantes ao longo do processo, como o SMB e o HML. Além disso, vale ressaltar que vale a pena estipular sua regressão sem intercepto pois ele já se apresenta estatisticamente igual a zero. Seguem abaixo os problemas enfrentados por nós no módulo e suas respectivas conclusões:

##### Heterocedasticidade

A retirada dos outliers do modelo Fama-French tornou seus resultados de testes de heteroedasticidade altamente conclusivos para homoedasticidade, o que é ótimo e um pressuposto para a regressão de variáveis pelo método linear e de mínimos quadrados. 

##### Pressuposto de normalidade dos resíduos

Os testes indicaram que os modelos sem outliers indicam confirmação do pressuposto de normalidade dos resíduos no novo modelo, o que é um forte benefício para seu ajuste à vida real.

##### Correlação Serial

Os testes não forneceram estatísticas realmente conclusivas de que o modelo sem outliers apresentou ou não correlação serial, o que ainda deve ser estudado mais a fundo por nós, os responsáveis pelos métodos econométricos. Como não foi possível armazenar os dados do modelo que corrige esse problema por meio do método de erros-padrão de White, a correção ou não da correlação (que deveria ter sido feita) ainda é uma incógnita de forma empírica. 



