---
title: "Apresentação do Trabalho Final de Econometria - Grupo 5"
author: "Grupo 5"
date: "22/03/2021"
output: slidy_presentation
---

#### Integrantes do Grupo:

* Bruno Marcelino 
* Daniel Rocha      
* David Alexsander
* Felipe Robadel 
* Gabriela Lamas

```{r, message = FALSE , echo=FALSE, warning=FALSE}
##### ----- Importando Pacotes ------ #####

library("tidyverse")
library("tidyquant")
library("Quandl")
library("timetk")
library("devtools")
library("readxl")
library("AER")
library("fBasics")
library("readr")
library("plm")
library("dynlm")
library("robustbase")
```

# QUESTÃO 1: Importação e Construção da Base de Dados 

```{r, message = FALSE}
# Cotações
ativos <- c("VALE3.SA", "PETR4.SA") # Localizar e Substituir o nome do ativo por outros
inicio <- as.Date("2010-01-04")
fim <- as.Date("2020-12-30")

cotacao <- ativos %>% 
    tq_get(get = "stock.prices", from = inicio, to = fim) %>% 
    mutate(adjusted = na.locf(adjusted))

# Retornos
df_retornos <- cotacao %>% 
    group_by(symbol) %>% 
    select(date, adjusted) %>% 
    tq_transmute(select = adjusted,
                 mutate_fun = periodReturn,
                 period = "daily",
                 type = "log",
                 col_rename = "retorno") %>% 
    spread(key = symbol, value = retorno)
```

# QUESTÃO 1: Importando a taxa SELIC da API do BACEN (de 2010 até hoje)

```{r, message = FALSE}
Quandl.api_key('TC1ow5j6G7s4SFHTzgDz') # Acrescentando a chave da API - Comando necessário pra acessar o Quandl
selic_diaria <-  as.data.frame(Quandl("BCB/11", type = "xts")/100) # Importando a serie do selic do Bacen
df_selic <- selic_diaria %>% 
    rownames_to_column() %>% 
    tibble() %>% 
    rename("date" = rowname, "selic" = V1) %>% 
    mutate(selic = na.locf(selic))

df_selic$date <- as.Date(df_selic$date)

df_retornos <- df_retornos %>% 
    left_join(df_selic, by = "date")
```

# QUESTÃO 1: Importando fatores de mercado do NEFIN-USP

```{r, message = FALSE}

MKT_Factor <- read_excel("D:/Dropbox/UFMG/Programação/R/Métodos/Trabalho Final/Market_Factor.xls")
HML_Factor <- read_excel("D:/Dropbox/UFMG/Programação/R/Métodos/Trabalho Final/HML_Factor.xls")
SMB_Factor <- read_excel("D:/Dropbox/UFMG/Programação/R/Métodos/Trabalho Final/SMB_Factor.xls")

MKT <- MKT_Factor %>% select(date, Rm_minus_Rf) %>% rename("MKT" = Rm_minus_Rf)
MKT$date <- as.Date(MKT$date)

HML <- HML_Factor %>% select(date, HML)
HML$date <- as.Date(HML$date)

SMB <- SMB_Factor %>% select(date, SMB)
SMB$date <- as.Date(SMB$date)
```

# QUESTÃO 1: União dos dados e cálculo do prêmio de risco.

```{r, message = FALSE}

df <- df_retornos %>% 
    transmute("date" = date,
              "VALE3-Rf" = VALE3.SA - selic,
              "PETR4-Rf" = PETR4.SA - selic) %>% 
    left_join(HML, by = "date") %>% 
    left_join(SMB, by = "date") %>% 
    left_join(MKT, by = "date") 
```

# QUESTÃO 1: Estipulando modelos de regressão linear multivariada CAPM e Fama-French 

```{r, message = FALSE}
##### ------ CAPM ------ #####

capm_a <- lm(`VALE3-Rf` ~ MKT, data = df)
summary(capm_a)

capm_b <- lm(`PETR4-Rf` ~ MKT, data = df)
summary(capm_b)

##### ------ Fama-French ------ #####

ffrench_a <- lm(`VALE3-Rf` ~ MKT + HML + SMB, data = df)
summary(ffrench_a)

ffrench_b <- lm(`PETR4-Rf` ~ MKT + HML + SMB, data = df)
summary(ffrench_b)
```

# QUESTÃO 2 - Heterocedasticidade (antes da retirada de outliers)

#####  Teste de Breusch-Pagan

O modelo CAPM inicialmente rejeita a hipótese nula do teste de Breusch-Pagan, o que o caracteriza como heterocedástico

```{r}
bptest(capm_b) 
```

O modelo de Fama-French inicialmente rejeita a hipótese nula, o que o caracteriza como heterocedástico

```{r}
bptest(ffrench_b) 
```

# QUESTÃO 2 - Correlação Serial (ANTES da retirada de outliers)

##### Teste de Breusch-Godfrey

O teste de Breusch-Godfrey indica que há correlação serial no modelo CAPM, rejeitando a hipótese nula. 

```{r}
bgtest(capm_b) 
```

Já o teste de Breusch-Godfrey indica que não haveria correlação serial no modelo Fama-French, aceitando a hipótese nula.
```{r}
bgtest(ffrench_b) 
```

# QUESTÃO 2: Detecção e retirada de Outliers

```{r}
outliers_capm_b <- which(apply(influence.measures(capm_b)$is.inf, 1, any))
outliers_ffrench_b <- which(apply(influence.measures(ffrench_b)$is.inf, 1, any))

capm_b_corrigido <- lm(`PETR4-Rf` ~ MKT, data = df[-outliers_capm_b, ])
summary(capm_b_corrigido)

ffrench_b_corrigido <- lm(`PETR4-Rf` ~ MKT + HML + SMB, data = df[-outliers_ffrench_b, ])
summary(ffrench_b_corrigido)
```

# QUESTÃO 2 - Heterocedasticidade (APÓS a retirada de outliers)

##### Teste de Breusch-Pagan

O modelo CAPM rejeita a hipótese nula do teste de Breusch-Pagan, o que o caracteriza como heterocedástico

```{r}
bptest(capm_b_corrigido) 
```

O modelo de Fama-French rejeita a hipótese nula, o que o caracteriza como heterocedástico

```{r}
bptest(ffrench_b_corrigido) 
```

# QUESTÃO 2 - Correlação Serial (APÓS a retirada de outliers)

##### Teste de Breusch-Godfrey

O teste de Breusch-Godfrey em ambos os modelos indica que agora não há correlação serial, por aceitarem a hipótese nula.

```{r}
bgtest(capm_b_corrigido) 

bgtest(ffrench_b_corrigido) 
```

* A retirada dos outliers foi responsável pela correção da correlação serial em ambos os modelos, a partir dos de seus dois testes mais importantes. Entretanto, a heterocedasticidade (variância inconstante dos resíduos) ainda não foi corrigida.

# QUESTÃO 3: Normalidade dos Resíduos (antes das correções)

Ambos os testes mostraram que não há normalidade na distribuição dos resíduos de ambos os modelos (FF e CAPM)

```{r}
jarqueberaTest(residuals(capm_b_corrigido)) 
jarqueberaTest(residuals(ffrench_b_corrigido)) 
```

# QUESTÃO 3: Correções para Heterocedasticidade

* Transformação logarítmica (não aplicável a variáveis negativas)

* Natureza das variáveis

* Outliers (já retirados)

* Regressão com Defasagem

# QUESTÃO 3: Regressão com Defasagem

```{r}
capm_teste <- dynlm(`PETR4-Rf` ~ MKT + HML + SMB + L(`PETR4-Rf`), data = df[-outliers_capm_b,])
summary(capm_teste)
bptest(capm_teste)
```

O modelo gerado pode até ser considerado homocedástico, porém há diversos problemas como o fato de o R^2 = 1. Não há possibilidade de continuar os cálculos pedidos com o novo modelo.

# QUESTÃO 3: Má especificação das formas funcionais

O teste RESET indicou que no caso do modelo CAPM, há má especificação das formas funcionais. Isso pode gerar heterocedasticidade

```{r}
resettest(capm_b_corrigido, power = c(2,3,4)) 
```

* Testando para várias potências, chegamos à conclusão de que a variável `MKT^4` é muito significante

* Alterando a forma funcional do modelo, a heterocedasticidade foi corrigida. Entretanto, o teste RESET ainda indica que há melhores formas funcionais. Paramos por aqui pois nosso objetivo foi atingido.

```{r}
capm_b_corrigido <- lm(`PETR4-Rf` ~ MKT + I(MKT^4), data = df[-outliers_capm_b, ])
summary(capm_b_corrigido)

resettest(capm_b_corrigido, power = c(2,3,4)) # não corrigiu forma funcional

bptest(capm_b_corrigido) # corrigiu heterocedasticidade
```

* No modelo Fama-French o teste conclui que não há melhores formas funcionais. 

```{r}
resettest(ffrench_b_corrigido, power = c(2,3,4,5,6)) # formas funcionais bem especificadas 
```

# QUESTÃO 3: Regressão Robusta

O método `coeftest` retorna os erros-padrão robustos (erros-padrão de White) atrelados a todos os coeficientes. Isso faz com que seus indicadores de significância sejam alterados, teoricamente em conjunto com a heterocedasticidade. Entretanto, não é possível armazenar esses dados em um objeto de classe "linear model" de forma a aplicar os próximos testes, por isso temos que descartá-lo. 

```{r}
coeftest(ffrench_b_corrigido, vcov. = vcovHC)
```
O método lmrob cria regressões que aceitam o parâmetro que define a matriz de covariâncias a ser utilizada, que é a matriz de White. A partir daí, cria-se um objeto que teoricamente corrige a heterocedasticidade, e que será utilizado nos próximos passos. 

```{r}
ffrench_b_corrigido <- lmrob(`PETR4-Rf` ~ MKT + HML + SMB, data = df[-outliers_ffrench_b,], cov = ".vcov.w")
summary(ffrench_b_corrigido)
```



# QUESTÃO 3: Normalidade dos Resíduos (após as correções)

As correções para heterocedasticidade e correlação serial não foram capazes de fazer a distribuição dos resíduos de ambos os modelos (FF e CAPM) se tornar normal. 

```{r}
jarqueberaTest(resid(capm_b_corrigido)) 
jarqueberaTest(resid(ffrench_b_corrigido)) 
```

# QUESTÃO 3: Tratamento dos modelos antigos

```{r}
outliers_capm_a <- which(apply(influence.measures(capm_a)$is.inf, 1, any))
outliers_ffrench_a <- which(apply(influence.measures(ffrench_a)$is.inf, 1, any))

capm_a_corrigido <- lm(`VALE3-Rf` ~ MKT, data = df[-outliers_capm_a, ])
summary(capm_a_corrigido)

ffrench_a_corrigido <- lm(`VALE3-Rf` ~ MKT + HML + SMB, data = df[-outliers_ffrench_a, ])
summary(ffrench_a_corrigido)

# Correlação Serial

bgtest(capm_a_corrigido) # não há correl serial
bgtest(ffrench_a_corrigido) # não há correl serial

# Heterocedasticidade
bptest(capm_a_corrigido) # Homocedástico
bptest(ffrench_a_corrigido) # Homocedástico
```

# QUESTÃO 4: Teste da hipótese "Beta = 1"

* O teste foi feito por meio da estatística F, em que o modelo restrito trata o coeficiente beta analisado como sendo fixo.

* Em todos os testes aceitamos o modelo irrestrito, ou seja, a hipótese de que o beta = 1 não é significante.

```{r}
linearHypothesis(capm_a_corrigido, "MKT=1") # não significante 

linearHypothesis(capm_b_corrigido, c("MKT=1")) # não significante

linearHypothesis(ffrench_a_corrigido, "MKT=1") # não significante

linearHypothesis(ffrench_b_corrigido, "MKT=1") # não significante
```
# QUESTÃO 4: Risco dos ativos

```{r}
summary(capm_a_corrigido) # Beta = 1.08
summary(capm_b_corrigido) # Beta = 1.54
summary(ffrench_a_corrigido) # Beta = 0.87
summary(ffrench_b_corrigido) # Beta = 1.42
```

Analisando os betas do fator de mercado para ambas as ações, tanto o modelo de Fama-French quanto o modelo CAPM propuseram que, de maneira significante, a ação da PETR4 está mais exposta ao risco sistêmico, por apresentar maior beta (que representa a maior influência do fator mercado no retorno da ação). 

# QUESTÃO 5: Teste F entre os modelos do ativo mais arriscado

* Não é possível realizar o teste F convencional entre dois modelos que possuem quantidades de observações diferentes

```{r}
Anova(capm_b_corrigido, ffrench_b_corrigido) 
```

* O teste F para os dois modelos rejeita a hipótese nula de que o modelo restrito é válido, indicando que o modelo de Fama-French é preferível ao CAPM. Isso foi verificado comparando o P-valor do teste F para a variável MKT (que está presente em ambos os modelos). Assim, a estatística F encontrada compara ambos os modelos irrestrito (FF) e restrito (CAPM utilizando somente MKT)

# QUESTÃO 6: Teste da hipótese "Alfa = 0"

```{r}
linearHypothesis(ffrench_b_corrigido, "(Intercept) = 0")  
```

* O teste de hipótese corrobora com o p-valor do teste-t fornecido pelo sumário do modelo, que diz que o valor obtido para o intercepto era não era estatisticamente significante. O p-valor do teste aceita o modelo restrito de que o intercepto é igual a zero.

# QUESTÃO 7 (Gráfico Resíduos x Tempo - Ativo A)

Podemos notar como o resíduo se comporta antes e após a retirada de dos outliers no modelo de Fama-French

```{r}
graf <- par(no.readonly = TRUE)
par(mfrow=c(2,1))

plot((ffrench_a$residuals) ,main= "Modelo com Outliers", xlab="tempo", ylab="Resíduos" ,col=2)
plot((ffrench_a_corrigido$residuals) ,main= "Modelo sem Outliers", xlab="tempo", ylab="Resíduos",col=3 )
```

# QUESTÃO 7 (Gráfico Resíduos^2 x Tempo - Ativo A)

Notamos que após a retirada dos Outliers os erros padrões se apresentam de forma mais comportada em torno do 0.
Isso reforça, agora de forma visual, que ao fazer o teste de correlação serial na Questão 2 o modelo não apresentava média igual a O. Isso foi corrigido com a retirada dos Outliers, porém ainda poderia ser melhorado.

```{r}
graf <- par(no.readonly = TRUE)
par(mfrow=c(2,1))

plot((ffrench_a$residuals)^2 ,main= "Modelo com Outliers", xlab="tempo", ylab="Resíduos quadráticos" ,col=2)
plot((ffrench_a_corrigido$residuals)^2 ,main= "Modelo sem Outliers", xlab="tempo", ylab="Resíduos quadráticos",col=3 )
```

# QUESTÃO 7 (Gráfico Resíduos x Tempo - Ativo B)

O mesmo ocorre com o outro ativo (Fama-French B)

```{r}
graf <- par(no.readonly = TRUE)
par(mfrow=c(2,1))

plot((ffrench_b$residuals) ,main= "Modelo com Outliers", xlab="tempo", ylab="Resíduos" ,col=2)
plot((ffrench_b_corrigido$residuals) ,main= "Modelo sem Outliers", xlab="tempo", ylab="Resíduos",col=3 )
```

# QUESTÃO 7 (Gráfico Resíduos^2 x Tempo - Ativo B)

Notamos que após a retirada dos Outliers os erros padrões se apresentam de forma mais comportada em torno do 0. Isso reforça, agora de forma visual, que ao fazer o teste de correlação serial na questão 2 o modelo não apresentava média igual a O. Isso foi corrigido com a retirada dos outliers, porém ainda poderia ser melhorado.

```{r}
graf <- par(no.readonly = TRUE)
par(mfrow=c(2,1))

plot((ffrench_b$residuals)^2 ,main= "Modelo com Outliers", xlab="tempo", ylab="Resíduos quadráticos" ,col=2)
plot((ffrench_b_corrigido$residuals)^2 ,main= "Modelo sem Outliers", xlab="tempo", ylab="Resíduos quadráticos",col=3 )
```

```{r}

varProp =lm(`PETR4-Rf` ~ MKT, weigh= 1/abs(MKT) ,data = df)
outliers_varProp <- which(apply(influence.measures(varProp)$is.inf, 1, any))
varProp_corrigido <- lmrob(`PETR4-Rf` ~ MKT + HML + SMB, data = df[-outliers_varProp,], cov = ".vcov.w")

graf <- par(no.readonly = TRUE)

par(mfrow=c(3,1))

plot((ffrench_b$residual)^2 ,main= "Modelo com Outliers", xlab="tempo", ylab="Resíduos quadráticos" ,col=1)
plot((ffrench_b_corrigido$residuals)^2 ,main= "Modelo sem Outliers", xlab="tempo", ylab="Resíduos quadráticos" ,col=2)
plot((residuals(varProp_corrigido)^2),main= "Modelo com variância proporcional ao erro", xlab="tempo", ylab="Resíduos quadráticos" ,col=3)
```
