---
title: "Relatório Atividade Prática 1"
author: "Grupo 5"
date: "18/12/2020"
output: 
  html_document: default
  word_document: default
---
  
#### Integrantes do Grupo: 

* Bruno Marcelino 
* Daniel Rocha      
* David Alexsander
* Felipe Robadel 
* Gabriela Lamas

# Introdução e Tratamento dos Dados

Usaremos o conjunto de pacotes `"tidyverse"` para realizar algumas operações, sobretudo utilizando recursos gráficos. 

```{r}
#Tratamento dos Dados

n_alunos <- c(23,19,30,22,23,29,35,36,33,25)

pont_med <- c(430,430,333,410,390,377,325,310,328,375)

library("tidyverse")
df <- tibble("Num_de_Alunos" = c(23,19,30,22,23,29,35,36,33,25),
                "Pont_Media" = c(430,430,333,410,390,377,325,310,328,375),
                )
```

<br />

# Respostas 

<br />

#### QUESTÃO 1: 

Criação de um gráfico de dispersão que relaciona os dois vetores previamente declarados.

```{r}

grafico_1 <- ggplot(df, aes(x = Num_de_Alunos , y = Pont_Media)) +
 geom_point() + 
 ggtitle("Gráfico 1") +
 xlab("Número de Alunos") +
 ylab("Pontuação Média") +
 xlim(10, 40) +
 ylim(200, 450)  

print(grafico_1)

```

<br />

#### QUESTÃO 2: 

Cálculo da média, variância e desvio-padrão da pontuação média dos alunos.

```{r}

media <- df$Pont_Media %>% mean 
print(paste("A média das pontuações é de", media, "pontos"))

variancia <- df$Pont_Media %>% var 
print(paste("A variância das pontuações é de", variancia, "pontos"))

desvio_p <- df$Pont_Media %>% sd
print(paste("O desvio-padrão das pontuações é de", desvio_p, "pontos"))

```

<br />

#### QUESTÃO 3: 

Cálculo da correlação e covariância entre o número de alunos por turma e sua pontuação média.

```{r}
cova <- cov(df$Num_de_Alunos, df$Pont_Media)
print(paste("A covariância entre o número de alunos por turma e sua pontuação média é de", cova))

corr <- cor(df$Num_de_Alunos, df$Pont_Media)
print(paste("A correlação entre o número de alunos por turma e sua pontuação média é de", corr))

```

<br />

#### QUESTÃO 4: 

Atribuição de uma regressão linear que tenha o número de alunos da turma como variável explicativa de sua pontuação média.

```{r}
reg <- lm(df$Pont_Media ~ df$Num_de_Alunos)
summary(reg)
```

<br />

#### QUESTÃO 5: 

Criação de um segundo gráfico, que contenha a reta de regressão estipulada no modelo acima.

```{r}
grafico_2 <- ggplot(df, aes(x = Num_de_Alunos , y = Pont_Media)) +
        geom_point() + 
        ggtitle("Gráfico 2") +
        geom_line() +
        xlab("Número de Alunos") +
        ylab("Pontuação Média") +
        xlim(10, 40) +
        ylim(200, 450) +
        geom_smooth(method = "lm")

print(grafico_2)
```

<br />

#### QUESTÃO 6: 

Trazer o dado do r-quadrado da regressão.

```{r}

r_quadrado <- summary(reg)$r.squared
print(paste("O R-quadrado é igual a", round(r_quadrado, 2)))
```

<br />

#### QUESTÃO 7: 

Criação de uma tabela com os coeficientes estimados (intercepto e coeficiente angular), erros padrão,
estatísticas t, e p-valores da variável explicativa e do intercepto do modelo.

```{r}
estatisticas_da_reg <- summary(reg)
coef_estimados <- tibble("Coeficientes" = c("Intercepto", "Var.Explicativa"),
                         "Valor dos Coef" = estatisticas_da_reg$coefficients[c(1:2)],
                         "R-quadrado" = estatisticas_da_reg$r.squared,
                         "Erro-padrão" = estatisticas_da_reg$coefficients[c(3:4)],
                         "Estatística-t" = estatisticas_da_reg$coefficients[c(5:6)],
                         "P-Valor" = estatisticas_da_reg$coefficients[c(7:8)],
                         )

print(coef_estimados)
```

<br />

#### QUESTÃO 8: 

Apresentar a matriz de variâncias e covariâncias dos coeficientes

```{r}

matriz_cov <- estatisticas_da_reg$cov.unscaled
 print(matriz_cov)

```

<br />

#### QUESTÃO 9: 

O erro-padrão é a medida de incerteza ao se estimar um parâmetro, e a estatística-t é a medida da distância entre a estimativa e uma distribuição com média zero. Quanto menor o erro-padrão, maior deverá ser o valor da estatística-t, o que reflete em um aumento do poder explicativo do nosso modelo. 

As estatísticas da regressão fornecem o dado de que o p-valor do intercepto é **menor** do que 0.05. Isso significa que, 
por ser menor do que o valor do teste de significância (5%), a hipótese nula pode ser rejeitada e dizemos que o intercepto é **estatisticamente diferente** de zero. 

A função `summary` também realiza o teste de significância a partir da seção `Signif. codes:`, que por ser avaliado em três asteriscos, reflete que a probablidade de não se rejeitar a hipótese nula é bem próxima de zero, estando de acordo com a conclusão obtida. 

```{r}
summary(reg)

coef_estimados[1,6]
```

<br />

#### QUESTÃO 10: 

As estatísticas da regressão fornecem o dado de que o p-valor da variável explicativa é **menor** do que 0.05. Isso significa que, por ser menor do que o valor do teste de significância (5%), a hipótese nula pode ser rejeitada.


```{r}
coef_estimados[2,6]
```

<br />

#### QUESTÃO 11: 

Utilizando o termo implícito `y ~ 0 + x` na fórmula geradora de regressões lineares no R, podemos encontrar uma regressão sem intercepto (a = 0), ou seja, partindo da origem. 

```{r}
reg_sem_intercepto <- lm(df$Pont_Media ~ 0 + df$Num_de_Alunos)

print(summary(reg_sem_intercepto))

```

<br />

#### QUESTÃO 12: 

Aplicando a reta de regressão sem intercepto na regressão antiga, obtemos: 

```{r}
est_coef_estimados2 <- summary(reg_sem_intercepto)

coef_estimados2 <- tibble("Coeficientes" = "Var. Explicativa",
                         "Valor do Coef" = est_coef_estimados2$coefficients[1],
                         "R-quadrado" = est_coef_estimados2$r.squared,
                         "Erro-padrão" = est_coef_estimados2$coefficients[2],
                         "Estatística-t" = est_coef_estimados2$coefficients[3],
                         "P-Valor" = est_coef_estimados2$coefficients[4]
                         )

grafico_2 <- ggplot(df, aes(x = Num_de_Alunos , y = Pont_Media)) +
        geom_point() + 
        ggtitle("Gráfico 2") +
        geom_line() +
        xlab("Número de Alunos") +
        ylab("Pontuação Média") +
        xlim(0, 40) +
        ylim(0, 450) +
        geom_smooth(method = "lm") +
        geom_abline(slope = est_coef_estimados2$coefficients[1] , intercept = 0, color = "red")

print(grafico_2)
```

<br />

#### QUESTÃO 13: 

A inclusão de um intercepto na origem do modelo propõe maior abrangência na análise dos dados. O ponto (0,0) representa a nota média de uma turma que contém zero alunos, ou seja, deve ser zero para que a interpretação do intercepto faça sentido. Dessa forma, é possível estimar o relacionamento entre as variáveis que estão fora do intervalo amostral. 

Estatisticamente, podemos demonstrar que o modelo sem intercepto possui R-quadrado ligeiramente maior em relação ao modelo inicial (o que representa que a sua ESS (Expected Sum of Squares) é proporcionalmente maior em relação à sua TSS (Total Sum of Squares). Além disso, pode-se observar que o erro-padrão da variável explicativa no modelo sem intercepto é maior do que o erro-padrão da variável explicativa no modelo inicial, o que representa uma perda proporcionalmente significativa na capacidade preditiva do modelo sem intercepto. 

Pode-se observar claro enviesamento do modelo sem intercepto ao realizar uma avaliação visual da regressão. Isso demonstra que ainda que seja lógico, não é viável utilizar uma análise puramente centrada no valor do intercepto como forma de definir a validade da regressão, pois o viés de interpretação pode se alterar completamente, ao ponto de não se explicar de maneira correta o relacionamento entre as variáveis de interesse obtidas na amostra. 

O enviesamento é explicado pelo coeficiente de correlação entre as variáveis amostrais, que por ser próximo de -1 (no modelo inicial), representa uma dependência linear inversamente proporcional entre a quantidade de alunos da turma e a sua pontuação média. O modelo sem intercepto apresenta uma regressão de inclinação positiva e um coeficiente de correlação maior do que zero, o que propõe uma possível dependência linear proporcional entre as variáveis, o que não condiz com os resultados obtidos na amostra.   

```{r}

print(coef_estimados)
print(coef_estimados2)
print(paste("O P-valor da regressão sem intercepto é", est_coef_estimados2$coefficients[4]))

corr <- cor(df$Num_de_Alunos, df$Pont_Media)
print(paste("A correlação entre o número de alunos por turma e sua pontuação média é de", corr))


```